臺灣臺北地方法院民事判決
110年度建字第294號
原      告  華軒營造有限公司

法定代理人  陳進興  
訴訟代理人  陳鈺林律師
被      告  中華郵政股份有限公司

法定代理人  吳宏謀  
訴訟代理人  廖家賢  
            陳美汝  
上列當事人間給付工程款事件，本院於民國111年7月29日言詞辯
論終結，判決如下：
    主  文
原告之訴及假執行之聲請均駁回。
訴訟費用由原告負擔。
    事實及理由
一、原告主張：兩造於民國108年10月30日訂立工程採購契約(下
    稱系爭契約)，約定由原告承攬被告之金山大樓10樓頂板結
    構修復工程（下稱頂板修復工程）及屋頂防水工程(下與頂
    板修復工程合稱系爭工程)，約定施工期限為日曆天200日，
    其後因追加工程等因素被告同意增加31日，核定竣工日期為
    109年7月31日。原告於109年12月17日向被告申報完工驗收
    ，經被告驗收完畢，被告認定原告實際竣工日為109年12月2
    2日，逾期完工天數計149日，而自應付工程款中扣除逾期違
    約金新台幣(下同)1,723,716元。然原告施工期間，被告曾
    於109年2、3月間要求僅能假日施工、平日不得施工共計31
    日；被告於109年7月間以安全疑慮要求原告停工計105日；
    另原告因雨無法施工計20日，合計156日，已逾被告認定遲
    延日數149日，被告自不得自應付之工程款中扣除違約金。
    又被告要求原告停工期間所生鑑定費6萬元、因硬化致無法
    使用之水泥85,000元、吊車費用36,893元、運棄費用4萬元
    、工資2萬元，合計共241,893元，均屬因停工所增加之成本
    且非可歸責於原告，依約均由被告負擔。爰依系爭契約第3
    條、民法第179條規定，請求被告給付積欠之工程款1,723,7
    16元，並依系爭契約第4條第(八)款第5目之約定，請求被告
    給付原告於停工期間增加之成本241,893元，合計共1,965,6
    09元（計算式：1,723,716元＋241,893元＝1,965,609元）等
    語。訴之聲明：(一)被告應給付原告1,965,609元，及自起
    訴狀繕本送達被告翌日起至清償日止，按週年利率百分之五
    計算之利息（下稱1,965,609元本息）。(二)願供擔保，請
    准宣告假執行。
二、被告則以：系爭工程開工日為108年12月9日，核定竣工日為109年7月26日，原告就頂板修復工程與屋頂防水工程，分別於109年9月10日、109年12月22日始完工，各遲延46日、149日，應扣逾期違約金1,723,716元。依系爭契約第17條約定，如有非可歸責於原告之事由需展延工期，原告應於事故發生或消滅後7日內通知被告，並於45日內檢具事證，以書面向被告申請展延工期。原告雖稱受疫情、天候等因素影響致無法如期完工，然並未依契約檢具事證向被告申請延長履約期限，被告依約應計罰逾期違約金。又原告澆置混凝土之厚度顯逾系爭契約之圖說設計，經監造公司要求說明改善未果，被告為確認已施作之混凝土厚度不致影響天花板載重安全，始要求原告停工，並於原告提出鑑定報告確認安全性後，始同意原告繼續施工，故此延宕可歸責於原告，原告不得申請展延履約期限，亦不得要求被告負擔停工期間原告增加之成本等語置辯。答辯聲明：(一)原告之訴駁回。(二)如獲不利判決，願供擔保請准免為假執行。
三、原告主張兩造於108年10月30日訂立系爭契約約定原告施作
    系爭工程，原告於108年12月9日開工，施工期限為日曆天20
    0日，被告曾於109年7月6日發函通知原告暫時停工，嗣原告
    完工後，遭被告以逾期完工為由，扣款逾期違約金1,723,71
    6元等情，業據兩造提出系爭契約、工程結算驗收證明書、
    被告109年7月6日函文等件為證（見本院卷一第19至31頁、
    第33、37頁、第105至149頁、第151頁），且為被告所不爭
    執，堪信屬實。
四、原告主張依系爭契約第3條、民法第179條，請求被告給付積
    欠之工程款1,723,716元，並依系爭契約第4條第(八)款第5
    目約定，請求被告給付原告於停工期間增加成本241,893元
    （見本院卷二第51至52頁）等語，為被告所否認，並以前詞
    置辯。經查：
(一)原告依系爭契約第3條、民法第179條，請求被告給付工程款
    1,723,716元，為無理由：
　1.原告主張系爭工程均已完工，依系爭契約第3條「契約價金
    之給付」約定，請求被告給付工程款1,723,716元，而兩造
    就原告就系爭工程已完工驗收等節，均不爭執，惟被告辯稱
    原告逾期完工，應扣罰逾期違約金1,723,716元等情，已如
    前述。查，依系爭契約第7條「履約期限」第(五)款第1目規
    定：「工程之施工：應於機關通知開工日期開工，並於開工
    之日起200日內竣工。2.本契約所稱日數，除已明定為日曆
    天或工作天者外，以日曆天計算：(1)以日曆天計算者，所
    有日數，包括(2)所載之放假日，均應計入。」（見本院卷
    一第117頁）系爭工程於108年12月9日開工，不計入工期天
    數為31日，有被告出具之工程結算驗收證明書可稽（見本院
    卷一第33、151頁），則據此計算系爭工程竣工日應為109年
    7月26日。原告施作頂板修復工程、屋頂防水工程之實際竣
    工日分別為109年9月10日、109年12月12日，分別逾期46日
    及149日，有被告出具之工程結算驗收證明書（下稱系爭驗
    收證明書）及頂板修復工程、屋頂防水工程驗收紀錄可參（
    見本院卷一第33頁、第151至157頁），且為原告所不爭執（
    見本院卷一第11頁、卷二第59頁），堪認原告施作頂板修復
    工程、屋頂防水工程，分別逾期46日及149日。再依系爭契
    約第17條「遲延履約」第(一)款約定：「逾期違約金，以日
    為單位，按逾期日數，每日依契約價金總額  ‰(由機關於招
    標時載明比率；未載明者，為1‰)計算逾期違約金，所有日
    數(包括放假日等)均應納入，不因履約期限以工天或日暦天
    計算而有差別。」（見本院卷一第137頁）則被告即依此約
    定，就頂板修復工程、屋頂防水工程分別扣罰逾期違約金39
    8,692元、1,325,024元，合計扣罰逾期違約金1,723,716元
    （見本院卷二第33、151頁），尚非無據。
　2.原告雖稱系爭工程施工地點為被告之總公司，因屋頂防水層打除工程吵雜，經被告高層要求僅能假日施工，故原告於109年2、3月均僅能假日施工，不得施工之日數為31日；被告於109年7月6日以安全疑慮為由，要求原告請專業單位鑑定並經監造公司同意後始能繼續施工，原告至109年10月19日始行復工，因被告要求停工日數為105日；另於109年11月21日、22日、28日、29日、12月5日至13日因雨無法施工，計13日，則上開因不可歸責於原告致無法施工日數共149日，已逾被告辯稱逾期完工之146日，故被告不可扣罰逾期違約金，應如數給付原告云云。惟查：
 (1)依系爭契約第17條「遲延履約」第(五)款約定：「因下列天災或事變等不可抗力或不可歸責於契約當事人之事由，致未能依時履約者，廠商得依第7條第7款規定，申請延長履約期限…。」及第7條第(七)款「工程延期」約定：「1.履約期限內，有下列情形之一（且非可歸責於廠商），致影響進度網圖要徑作業之進行，而需展延工期者，廠商應於事故發生或消滅後  日內（由機關於招標時載明；未載明者，為7日）通知機關，並於  日內（由機關於招標時載明；未載明者，為45日）檢具事證，以書面向機關申請展延工期。機關得審酌其情形後，以書面同意延長履約期限，不計算逾期違約金。…(1)發生第17條第5款不可抗力或不可歸責契約當事人之事故。(2)因天候影響無法施工。(3)機關要求全部或部分停工。…」（見本院卷第117至118頁）足見原告就因不可歸責事由致未能如期履約時，得依上開約定以書面向被告申請展延工期，經被告審酌後以書面同意延長履約期限，不計算逾期違約金；則依此約定，若有該款所列情形致影響工期，原告卻未申請展延工期，被告自得依約計算逾期違約金甚明。
 (2)就原告所稱於109年2、3月不得施工日數31日、109年7月至1
    0月停工日數105日、109年11至12月間天候不良13日等無法
    施工致影響履約期間之情形，原告並未提出任何證據證明曾
    因此向被告申請展延工期，則依前開約定，被告自得計罰該
    期間之逾期違約金。原告雖稱曾於109年5月26日以因天候無
    法施工為由申請展延，惟被告不予理會云云（見本院卷二第
    65頁）；惟查，原告於109年5月26日以(109)華營(郵)字第0
    000000000-00號函（下稱5月26日函文），以天候影響無法
    施工為由向被告申請展延工期（見本院卷一第268頁）後，
    被告即於109年6月18日以產字第1090131125號函文（下稱6
    月18日函文 ）回覆表示依工程預定進度表所示，原告主張
    無法施工之日期應施作之「水泥漆及磨石子地坪」及「新增
    LED燈具」不受天候影響，至「地坪複合式防水層」雖受天
    候因素無法施作，尚須判斷是否影響工程進度要徑，並請原
    告補附佐證資料送監造單位審查等語（見本院卷一第381頁
    ），自無原告所稱被告不予理會之情；而被告以6月18日函
    文請原告補提佐證資料後，原告究有無另行提供佐證資料予
    被告審酌乙節，原告未提出任何說明及證據，自難僅憑原告
    曾以5月26日函文向被告申請展延工期，即認被告不得計算
    逾期違約金。況原告於本件訴訟主張因雨無法施工之日期為
    109年11月21日、22日、28日、29日、12月5日至13日，與上
    開原告所提5月26日函文係就5月間因雨無法施工之日期完全
    不同，原告徒以5月26日函文主張曾申請展延工期、被告不
    予理會云云，顯不可採。至原告另主張申請展延工期須被告
    審核後予以書面同意始生效，對原告並無保障云云，惟兩造
    既已簽訂系爭契約，自應受契約條文拘束，原告此主張亦無
    足採。
　3.從而，原告雖主張有展延工期之事由、被告不得扣罰逾期違約金云云，惟原告並未依約申請展延工期，被告扣罰逾期違約金核屬有據，原告請求被告給付工程款1,723,716元云云，於法未合，不應准許。至原告主張依民法第179條請求被告給付工程款云云，其請求與不當得利要件顯不相符，無從准許。
(二)原告依系爭契約第4條第(八)款第5目請求被告給付停工期間
    增加成本241,893元，為無理由：
　1.原告主張被告於109年7月6日要求停工致增加成本，包含鑑
    定費6萬元、停工期間因硬化無法使用之水泥價格85,000元
    、吊車費用36,893元、運棄費用4萬元、工資2萬元等共241,
    893元，依系爭契約第4條第(八)款第5目，應由被告負擔云
    云。衡之系爭契約第4條第(八)款第5目約定：「契約履約期
    間，有下列情形之一（且非可歸責於廠商），致增加廠商履
    約成本者，廠商為完成契約標的所需增加之必要費用，由機
    關負擔…5.機關要求全部或部分暫停執行(停工)。」（見本
    院卷一第110頁）亦即須停工非可歸責於原告所致者，原告
    所增加之必要費用始須由被告負擔。依被告於109年7月6日
    產字第1090163323號函文(見本院卷一第35頁，下稱7月6日
    函文)內容觀之，被告係因系爭工程之監造單位祥鑫工程顧
    問股份有限公司(下稱祥鑫公司)以109年6月30日函文告知原
    告就頂板修復工程施工有缺失，被告始以7月6日函文要求原
    告於缺失改善完成並經監造單位查證認可前，勿進行隔熱鋪
    貼工程（見本院卷一第35頁）；再觀祥鑫公司109年6月30日
    向原告所發函文（下稱祥鑫公司6月30日函文）主旨：「有
    關　貴公司辦理…屋頂防水工程，屋頂隔熱層施工缺失等相
    關疑義之改善乙案，建請於109年7月3日前改善完畢…」及說
    明一：「…3.混凝土澆置厚度過厚，可能導致建築物額外加
    載之疑義。4.混凝土澆置完成後未進行養護作業，造成隔熱
    層產生裂縫。…」（見本院卷一第169頁）可知因原告施作混
    凝土之厚度過厚，監造人祥鑫公司擔心可能導致建築物額外
    加載，被告因考量建築物結構安全，始函請原告停工。
　2.依系爭契約之細部設計圖說C07-2「磨石子地磚隔熱保護層
    施工大樣圖」所示，「複合式防水層」上方應有「3cm 1：3
    水泥砂漿及洩水坡度」（見本院卷一第247頁）而祥鑫公司6
    月30日函文已表示原告施作之混凝土澆置厚度過厚、可能導
    致建築物額外加載疑義等情，原告即以109年7月2日函文表
    示其施作之混凝土層平均厚度為11公分等語（見本院卷一第
    249頁），則綜觀上開函文內容，可知原告施作之混凝土平
    均厚度11公分，確較系爭契約約定之3公分為厚，原告未按
    圖施作甚明，則被告因祥鑫公司6月30日函文通知，要求原
    告於缺失改善並經監造人認可前，勿進行隔熱磚鋪貼工程乙
    情，當屬可歸責於原告所致之停工事由。原告雖稱上開圖說
    設計有誤、打除前之混凝土厚度15公分比伊施作之平均厚度
    11公分更厚云云，惟原告負有依約按圖施作義務，縱認圖說
    有誤，亦應向被告詢問確認施作內容需否變更調整，殊無另
    作主張擅為施作之餘地。本件原告並未提出任何曾向被告詢
    問圖說所示混凝土厚度有無錯誤、經被告同意變更混凝土厚
    度之證據，則原告逕自施作遠較圖說所示為厚之混凝土致監
    造單位產生疑慮，被告因而要求原告停工，自難認此停工事
    由非可歸責於原告，則原告依前揭約定請求被告給付停工期
    間增加成本241,893元云云，仍屬無據。
(三)據上，原告既未依約申請展延工期，其停工事由亦非屬不可
     歸責原告之事由，則原告依系爭契約第3條、民法第179條
    ，請求被告給付工程款1,723,716元，及依系爭契約第4條第
    (八)款第5目，請求被告給付停工期間增加成本241,893元，
    均無理由。末以原告主張違約金應予酌減乙情，惟就本件逾
    期違約金究有何應酌減之事由，並未提出相關證據資料供 
    本院審酌，僅泛稱因新冠肺炎造成對社會經濟傷害云云，實
    無從依原告空泛主張，而為有利原告之認定。
五、綜上，原告主張依系爭契約第3條、民法第179條，被告應給付工程款1,723,716元，及依系爭契約第4條第(八)款第5目，被告應給付停工期間增加成本241,893元，而請求被告給付1,965,609元本息，核無理由，應予駁回。又原告之訴業經駁回，則其假執行之聲請亦失所附麗，應併予駁回。
六、本件事證已臻明確，兩造其餘攻防方法及所提證據，經本院
    斟酌後，核與判決結果不生影響，爰不予逐一論駁，併此敘
    明。
七、據上論結，本件原告之訴為無理由，依民事訴訟法第78條，
    判決如主文。
中　　華　　民　　國　　111 　年　　8 　　月　　19　　日
                   工程法庭    法　官　杜慧玲
以上正本係照原本作成
如對本判決上訴，須於判決送達後20日內向本院提出上訴狀。如
委任律師提起上訴者，應一併繳納上訴審裁判費。
中　　華　　民　　國　　111 　年　　8 　　月　　19　　日
                                書記官　陳玉瓊